【裁判字號】    92,簡抗,5
【裁判日期】    921110
【裁判案由】    清償債務
【裁判全文】
臺灣臺南地方法院民事裁定  九十二年度簡抗字第五號
    抗  告  人  甲○○
    相  對  人  乙○○
右抗告人與相對人間請求清償債務事件，抗告人對於本院台南簡易庭民國九十二年七
月三十日所為裁定︵九十二年度南簡字第一０二四號︶，提起抗告，本院裁定如左：
    主      文
原裁定廢棄。
    理      由
一、本件抗告意旨略以：按「因侵權行為而涉訟者，得由行為地之法院管轄」，民事
    訴訟法第十五條第一項定有明文。本件係本於侵權行為法律關係起訴請求相對人
    乙○○負損害賠償責任。查相對人乙○○及案外人王金珠、張忠信等三人共同涉
    犯詐欺及收受贓物罪行，其中王金珠及張忠信業據鈞院刑事庭判處罪刑確定，而
    相對人乙○○侵權行為地（收受贓車之地點）係在台南市，故鈞院對之亦有管轄
    權，原審以相對人乙○○住所在台中縣為由，據以將本件移送台灣台中地方法院
    ，顯有違誤，為此提起抗告」等語。
二、按「因侵權行為而涉訟者，得由行為地之法院管轄」，民事訴訟法第十五條第一
    項定有明文。復按「管轄權之有無，應依原告主張之事實，按諸法律關於管轄之
    規定而為認定，與其請求是否成立無涉。」（最高法院六十五年台抗字第一六二
    號判例參照）。是本件管轄權之有無應依抗告人主張之事實認定之。本件原審認
    系爭事件本院並無管轄權，無非以「本件被告（即相對人）戶籍地為台中縣新社
    鄉○○村○○街○段二十五巷二號，此有戶籍謄本一份可參，另據被告（即相對
    人）於支付命令異議狀所載地址為台中縣神崗鄉○○路二十五巷二十三號，二址
    均坐落於台中縣，又原告（即抗告人）提起本件訴訟，係以張忠信將系爭Ｓ三－
    六六０三號車輛過戶予被告（即相對人），故請求被告（即相對人）返還車款，
    是本件顯非本於票據有所請求而涉訟，無從依票據付款地之法院為本件管轄法院
    ，綜此，本件應由被告（即相對人）住所地之法院即台灣台中地方法院管轄。茲
    原告（即抗告人）向無管轄權之本院起訴，顯係違誤。爰依職權將本件移送於該
    管轄法院。」等語為其論據。
三、本件抗告人起訴主張：案外人王金珠、張忠信於八十六年二月間向伊購買車牌號
    碼ｓ三－六六０三號新車，其持以支付車款之支票竟未能兌現，尚積欠伊新台幣
    （下同）二十四萬元，案外人王金珠、張忠信車款未付，於八十八年二月二十二
    日將該車過戶予相對人，相對人形同收受贓物，故依法向相對人追償。（九十二
    年四月三十日民事支付命令聲請狀），於本院調查時復稱：伊於八十六年二月間
    在台南市○○○路○段二百三十一號店內將車牌號碼ｓ三－六六０三號車輛以分
    期付款方式出售予訴外人王金珠、張忠信及相對人乙○○，先登記為張忠信名下
    ，嗣又於八十八年二月二十二日移轉登記予乙○○，惟購車款尚有二十四萬元未
    付，相對人乙○○形同收受贓物，顯係侵權行為等語（本院九十二年十月二十一
    日訊問筆錄），顯見抗告人於起訴時即係本於侵權行為法律關係向相對人請求。
    抗告人（即原告）既主張以侵權行為法律關係提起本件訴訟，上開台南市○○○
    路○段二百三十一號自是抗告人主張之侵權行為地，揆諸前揭規定，本院台南簡
    易庭自有管轄權。原審疏未詳查，遽將本件裁定移送台灣台中地方法院，即有未
    合。抗告意旨就此指摘原裁定不當，求為廢棄，為有理由。應由本院予以廢棄，
    由原法院為適法之處理。
四、據上論結，本件抗告有理由，依民事訴訟法第四百三十六條之一第三項、第四百
    九十二條，裁定如主文。
中      華      民      國    九十二    年     十一     月      十      日
                                    臺灣臺南地方法院民事第四庭
~B審判長法官  蘇正賢
~B法      官  張季芬
~B法      官  孫玉文
右為正本係照原本作成
本件不得抗告
中      華      民      國    九十二    年     十一     月      十一    日
~B法院書記官  陳淑貞


司法院資訊處製作；財團法人民間司法改革基金會備份。
